【裁判字號】    98,交聲,2469
【裁判日期】    981127
【裁判案由】    聲明異議
【裁判全文】
臺灣臺中地方法院交通事件裁定        98年度交聲字第2469號
原處分機關  交通部公路總局臺中區監理所
受處分人    丙○○
即異議人
代理人即受
處分人配偶  乙○○
上列受處分人因違反道路交通管理處罰條例案件，對於交通部公
路總局臺中區監理所民國98年7月15日所為之處分（中監違字第
裁60-GE0000000號違反道路交通管理事件裁決書）聲明異議，本
院裁定如下：
    主  文
異議駁回。
    理  由
一、原處分機關意旨略以：異議人即受處分人丙○○（下稱受處
    分人）所有6439-SJ號自用小客車，於民國98年6月19日22時
    28分許，在臺中市○○○路、興大路口處，因汽車後牌照燈
    擅自變更加裝LED燈（冷陰極燈管），造成眼睛與拍照難以
    辨認其號牌之違規，經臺中市警察局第三分局依違反道路交
    通管理處罰條例第13條第1款舉發。受處分人於期限內到案
    提出申訴，經舉發單位查復仍有不服，本所遂於98年7月15
    日以中監違字第裁60-GE0000000號裁決書裁處罰鍰新臺幣（
    下同）3,000元並責令改正，逾期則依裁決書主文規定裁處
    。
二、異議意旨略以：依道路交通管理處罰條例第13條第1款之規
    定，需「影響號牌之辨識」始可處罰，受處分人於車牌上加
    裝燈光不但未影響對向行車駕駛人之視線，更增加了車身明
    顯度，增加行車安全，並未影響測速及闖紅燈照相機對車牌
    號碼之辨識。又眼睛是否難以辨識車牌為個人視力問題，不
    應作為舉發之依據，而應以科學儀器採證照片為準。受處分
    人以其相機拍攝之照片顯示車牌清晰可見，並未影響車牌之
    辨識度。員警之採證照片連路燈都有炫光現象，係因相機快
    門太慢、曝光時間過長且手震等原因造成，或是員警故意如
    此拍攝而開罰。再者，員警蒐證所用之數位相機並無檢定合
    格證書，所取得相片之清晰度與辨識度令人質疑，市售數位
    相機品質良莠不齊，員警所取得之證據不可採信。且員警預
    先推定受處分人開車會違規，才會有測速器拍照車牌辨識之
    問題，違反無罪推定原則云云。
三、按汽車行駛有損毀或變造汽車牌照、塗抹污損牌照，或以安
    裝其他器具之方式，使不能辨認其牌號者，處汽車所有人2,
    400元以上4,800元以下罰鍰，並責令申請換領牌照或改正，
    道路交通管理處罰條例第13條第1款定有明文。又按「汽車
    下列設備規格不得變更：...三、車身設備：（一）車身外
    附加燈飾。」；汽車牌照包括號牌、行車執照及拖車使用證
    ，為行車之許可憑證；汽車號牌不得變造毀損、塗抹或粘貼
    其他材料、加裝邊框或霓虹燈、裝置旋轉架、顛倒懸掛或以
    安裝其他器具之方式使不能辨認其牌號，並不得以他物遮蔽
    ，如有污穢，致不能辨認其牌號時，應洗刷清楚，道路交通
    安全規則第23條之1、第8條前段、第11條第2項亦分別定有
    明文。
四、經查：
（一）本件受處分人所有之車牌號碼6439-SJ號自用小客車於98
      年6月19日22時28分許，在臺中市○○○路、興大路口處
      ，因「汽車後牌照燈擅自變更加裝LED（冷陰極燈管），
      造成眼睛與拍照難以辨號」之違規情事，經臺中市警察局
      第三分局勤工派出所員警以中市警交字第GE0000000號違
      反道路交通事件通知單舉發等情，並有舉發員警採證照片
      8張（附於本院卷第13頁、第14頁、第16頁、第17頁）在
      卷可稽，且為受處分人所不爭執，堪認屬實。
（二）雖受處分人辯稱：系爭車牌上加裝燈光並不影響辨識，採
      證照片有震動及炫光之等現象，且對焦非在系爭車牌上，
      車牌當然因此模糊云云。惟受處分人之汽車於前揭時地，
      經員警查獲其後方牌照上有加裝牌照燈之情形，並當場拍
      照採證舉發等情，業經舉發機關臺中市警察局第三分局於
      98 年7月2日以中分三交字第0980015784號函覆以：於98
      年6 月19日22時28分，在臺中市○○○路與興大路口，發
      現自小客車6439-SJ號於後車牌加裝變更牌照燈，使不能
      辨認其牌號，經警攔查，始依違反道路交通管理處罰條例
      第13 條第1項第1款規定舉發在案等語，明確指述受處分
      人後車牌有加裝牌照燈之情形，並就本件違規事實之舉發
      經過，敘述綦詳，此有該函文1份在卷可稽（附於本院卷
      第8頁）。復據舉發本件交通違規事件之警員即證人甲○
      ○到庭結證稱：於98年6月19日晚上10時許至凌晨2時許，
      伊執勤路檢勤務，發現6439-SJ自小客車有車身全身加裝
      LED燈，依法規車子車身擅自加裝燈號即已違規，當時是
      因為他有違反道路交通安全規則第23條之1才攔他，後來
      又發現該車牌照燈的位置改裝為冷陰極管的燈管，這種燈
      管在車輛使用上，會發出強烈光線，造成眼睛無法辨識車
      號，有違反交通法規，當時路檢有4位員警都一致肉眼已
      經無法辨識，所以才又拍照，同步還有攝影，攝影時有叫
      他關燈，關燈的時候還看得出來車號，但開燈後就看不出
      來車號，但駕駛人認為沒有違規，所以伊才會開舉發單，
      當天伊先以肉眼來看，再依據執勤經驗，駕駛人的裝設，
      依照目前實務，警方測速照相和闖紅燈的照相都會因為燈
      光干擾而無法辨識的案例很多，甚至實務上有發生過肇事
      逃逸者的車子有加裝燈光，連路人都無法以肉眼辨識，所
      以法規才會有這樣的規定，目前LED燈只有在方向燈的部
      分可以開放有可以給駕駛人更換，但是車燈也有限制只能
      更換為黃色，因為LED燈會聚焦，其他部分不開放可以裝
      設，不然會照到前方或後方的駕駛人，會產生炫光等語甚
      明（參見本院卷第43頁反面至第44頁筆錄）。並有舉發現
      場照片6張在卷可參（附於本院卷第12頁至第14頁），觀
      以受處分人前開自用小客車遭查獲時，前後車燈之裝設照
      片（參見本院卷第13頁照片2張），均附加LED燈飾，已明
      顯違反道路交通安全規則第23條之1第1項第3款有關車身
      外附加燈飾之車身設備規格不得變更之規定甚明。可徵，
      證人甲○○上揭證述：伊執勤路檢勤務，發現受處人所有
      6439-SJ自小客車車身全身加裝LED燈，依法規車子車身擅
      自加裝燈號即已違規而攔檢等語，與事實相符，足予憑採
      。
（三）受處分人雖一再辯稱：該汽車後車牌裝設之燈飾，並無使
      不能辨認其牌號者之情形云云，惟受處分人之汽車於前揭
      時地，經員警查獲其後方牌照上有加裝冷陰極管牌照燈，
      使不能辨認其牌號之情形，經警當場舉發一情，亦經證人
      即舉發員警甲○○結證如上所述，而證人甲○○本身係公
      務人員，就所執行之取締勤務本當依法為之，倘有誣贓民
      眾之違法情事，即應承擔相關之行政責任，尤其在本院調
      查時，甚至具結負擔偽證罪之處罰心理下所為之證言，實
      無故為不實證述之必要。而證人甲○○該明確證述：受處
      分人之汽車於舉發時，確有汽車行駛有以安裝其他器具即
      冷陰極管之方式，使不能辨認其牌號之違規情節等語，核
      與查獲時之搜證照片2張（附於本院卷第16頁）及員警之
      搜證錄影光碟DVD顯示情形相合，此除經原處分機關車輛
      管理經檢視舉發單位所附資料及影片，亦認為受處分該汽
      車經警方攔查後，使用燈光時，確有不能辨認號牌之情形
      ，有原處分機關檢附之說明文1份（附於本院卷第19頁）
      ，並經本院當庭勘驗警方於上開時、地採證之錄影內容（
      光碟片附於本院卷第18頁）為：於0秒至12秒時：受處分
      人該車號6439-SJ號汽車未開冷陰極管燈時，畫面內容能
      辨識該車之車牌號碼為6439-SJ號，且畫面非常清楚，同
      本院卷第17頁第1張上方警方採證之照，對於週邊來車的
      狀況，也一併拍攝清楚；於第12秒時：該汽車打開冷陰極
      管燈，隨即無法辨識該車牌號碼為何，且錄影畫面有嚴重
      炫光情形，該強光造成的影像肉眼已難辨識車牌號碼。依
      本院上揭勘驗結果：警員本件舉發當時採證光碟片內容顯
      示，該受處分人之6439 -SJ車號汽車後車牌，因加裝燈光
      使用，確有不能辨識車牌號碼情形甚明，此有本院勘驗筆
      錄1份在卷可稽（附於本院卷第62頁）。證人甲○○前揭
      證詞，查與事實相符，足予憑採。
（四）綜上所述，依舉發員警當場親自見聞情形及拍攝之採證照
      片、錄影搜證光碟觀之，受處分人該汽車於關閉加裝之燈
      管時，車牌號碼尚清晰可見，而於開啟加裝之燈管時，車
      牌號碼即因強光而完全無法辨識，已甚明確，可知系爭車
      牌當其車燈及加裝燈管同時亮起時，其車牌號碼明顯較加
      裝燈管未亮起時為模楜，牌號確因其上之燈管而增加其辨
      識之困難度，致影響到號碼之正確判讀。因按汽車於行駛
      中，其牌照係辨識車籍之最重要依據，因此所謂致使不能
      辨認其牌號者，應係以是否使其車牌於行駛中不能辨認者
      為判斷標準，如於車牌上安裝器具致使車輛於行駛中不能
      辨認其牌號，交通執法人員自應予以攔停告發。而本件受
      處分人前述汽車於號牌上加裝燈管，舉發員警於攔停後尚
      無法以肉眼辨識車牌號碼，苟於夜間行進中，同時經路燈
      、行進車輛大燈、及科學採證儀器（例如闖紅燈測速照相
      儀器）所裝置之閃光燈照射下，勢將因多種燈光之反射而
      影響交通執勤員警、科學採證儀器、甚至用路人對其車牌
      號碼之辨識力，而致使號牌在燈光下產生無法辨認之情事
      。至受處分人所提之照片雖可辨認上述車輛牌號，惟該相
      片所攝之時、地與本件違規時、地有所不同，按車牌是否
      清晰可辨本因所處環境的不同，而有視覺程度上之差異，
      是尚難僅以上述受處分人所提出之照片，即遽為有利受處
      分人之認定。受處分人質疑警員採證機具設備及以眼睛是
      否難以辨識車牌為個人視力問題，不應作為舉發之依據，
      並舉自行搜證結果認：該汽車前、後車身及汽車後車牌加
      裝燈管，並無使不能辨認其牌號者之情形云云，顯屬事後
      卸責之詞，不足憑採。本件事證明確，受處分人該汽車確
      有以安裝其他器具之方式，使不能辨認其牌號之違規事實
      ，已足堪認定。
五、本件受處分人違規事實明確，原處分機關據以援引前開道路
    交通管理處罰條例第13條第1款、違反道路交通管理事件統
    一裁罰基準及處理細則暨違反道路交通管理事件統一裁罰基
    準表之規定，裁處受處分人罰鍰3,000元並責令改正，核無
    違誤，本件異議為無理由，應予駁回。
六、據上論斷，應依道路交通管理處罰條例第87條第2項、道路
    交通案件處理辦法第19條，裁定如主文。
中    華    民    國    98    年    11    月  27      日
            臺灣臺中地方法院交通法庭
                          法  官  黃賢婷
以上正本證明與原本無異。
如不服本裁定，應於收受送達後5日內向本院提出抗告狀。（應
附繕本）
                          書記官  江美琪
中    華    民    國    98    年    11    月    27    日


司法院資訊處製作；財團法人民間司法改革基金會備份。
